臺灣新竹地方法院民事簡易判決　　　　　　　　　　九十三年度竹簡字第五四二號
　　原　　　告　甲○○
　　被　　　告　乙○○
右當事人間請求給付票款事件，本院於民國九十三年十一月十八日言詞辯論終結，判
決如左：
    主    文
被告應給付原告新臺幣陸拾伍萬元，及自民國九十三年七月二十四日起至清償日止，
按週年利率百分之六計算利息。
訴訟費用由被告負擔。
本判決得假執行，但被告如以新臺幣陸拾伍萬元為原告供擔保後，得免為假執行。
    事實及理由
一、原告主張：訴外人陳麗玲先後向原告借款新臺幣（下同）一百七十二萬元，陳麗
    玲為清償部分借款，遂交付原告由被告所簽發，以中華商業銀行新竹分行為付款
    人，民國九十三年六月十五日到期，票面金額為六十五萬元，票號為Ａ0000
    0000號之支票一紙（下稱系爭支票），詎原告屆期提示竟不獲付款等語，為
    此依票據法律關係，請求被告給付如主文第一項所示之金額。
二、被告則以：被告因生意需要現金週轉，於九十三年三月下旬，共簽發八張支票（
    包含系爭支票）委請陳麗玲代為籌措現金，陳麗玲至同年四月上旬均未交付被告
    現金，被告遂向陳麗玲索討八張支票，經陳麗玲允諾後，並同時出具保證書及簽
    發本票一紙作為保證。詎陳麗玲事後未交還支票，竟將系爭支票交由原告，原告
    明知其受陳麗玲詐騙而交付系爭支票之情事，係惡意取得系爭支票，自不得享有
    票據上之權利等語，資為抗辯。並聲明：請求駁回原告之訴及假執行之聲請。
三、原告主張系爭支票乃被告所簽發，經屆期提示不獲付款等情，業據其提出系爭支
    票及退票理由單各一份為證，且為被告所不爭執，自堪信為真實。原告主張依票
    據關係請求被告給付票款，被告則抗辯原告明知系爭支票係陳麗玲詐騙而取得，
    不得享有票據上之權利等語，則本件所應審究者為原告取得系爭支票是否出於惡
    意，茲將本院判斷說明如下。
(一)、按當事人主張有利於己之事實者，就其事實有舉證之責；又在票據上簽名者，依
    票上所載文義負責；票據債務人不得以自己與發票人或執票人前手間所存抗辯之
    事由對抗執票人，但執票人取得票據係出於惡意者不在此限，民事訴訟法第二百
    七十七條前段、票據法第五條第一項及第十三條分別定有明文。次按執票人取得
    票據茍非出於惡意或詐欺，縱使該執票人之前手對於發票人，係因侵權行為而取
    得票據，發票人亦不得以此對抗執票人；票據行為為不要因行為，即不以給付之
    原因為要素而得成立之行為，凡簽名於票據之人，不問原因如何，均需依票上所
    載文義負責，除執票人取得票據係出於惡意或詐欺外，發票人不得以自己與執票
    人前手所存抗辯事由，對抗執票人，最高法院二十一年上字第七三九號及四十九
    年臺上字第六七八號判例可資參照。
(二)、被告抗辯原告取得票據係出於惡意乙節，惟經本院訊問證人李仁財，其證稱雖有
    陪同被告向陳麗玲索討支票，惟就原告是否在場則不知道等語，是證人李仁財並
    無法證明原告知悉系爭支票因詐騙而取得，另證人李寶璽亦證稱當時被告是說系
    爭支票要跟陳麗玲調現金，並無提及系爭支票遭詐騙及提示協議書（即陳麗玲出
    具之保證書）等語。至於被告又抗辯原告於九十三年四月底時，因知悉被告遭陳
    麗玲詐騙，所以原告返還被告簽發二張支票等語，此為原告所否認，況證人李寶
    璽證稱這二張支票與本案無關，這是陳麗玲投資款項，因事後不投資，所以由證
    人交還支票予陳麗玲等語。是被告僅空言辯稱原告取得支票係出於惡意，並無法
    舉證以實其說，被告所辯，顯然不足採信。揆諸前揭條文及判例意旨，被告既未
    能舉證證明原告取得系爭支票出於惡意，自不能以其與執票人前手即陳麗玲間所
    存之事由對抗原告。
四、末按在票據上簽名者，依票上所載文義負責，執票人向支票債務人行使追索權時
    ，發票人應依照支票文義擔保支票之支付；又執票人向支票債務人行使追索權時
    ，得請求自為付款提示日起之利息，如無約定利率者，按週年利率百分之六計算
    ，票據法第五條第一項、第一百二十六條及第一百三十三條分別定有明文。被告
    為系爭支票之發票人，原告為執票人，從而，原告本於票據之法律關係，請求被
    告給付如主文第一項所示之票款，及自支付命令送達之翌日起即九十三年七月二
    十四日起至清償日止，按週年利率百分之六計算利息，為有理由，應予准許。
五、本件為民事訴訟法第四百二十七條第二項第六款適用簡易程序所為之被告敗訴判
    決，應依職權宣告假執行，惟被告陳明願供擔保請准免為假執行之宣告，亦無不
    合，爰酌定相當擔保金額准許之。
據上論結，本件原告之訴有理由，依民事訴訟法第七十八條、第三百八十九條第一項
第三款，判決如主文。
中　　　華　　　民　　　國　　九十三　　年　　 十一 　　月　　 三十 　　日
                              臺灣新竹地方法院新竹簡易庭
                                  法  官  林惠君
右為正本係照原本作成。
如對本判決上訴，須於判決送達後廿日內向本院提出上訴狀。
                                  書記官  劉宗源
中　　　華　　　民　　　國　　九十三　　年　　 十一 　　月　　 三十 　　日
